【裁判字號】    92,訴,846
【裁判日期】    920905
【裁判案由】    偽造文書等
【裁判全文】
臺灣板橋地方法院刑事判決                          九十二年度訴字第八四六號
    公  訴  人  臺灣板橋地方法院檢察署檢察官
    被      告  乙○○
右列被告因偽造文書等案件，經檢察官提起公訴（九十一年度偵字第一一二○三號）
，本院判決如左：
    主  文
乙○○無罪。
    理  由
一、公訴意旨略以：被告乙○○前曾因竊盜、搶奪、偽造文書等案件，經台灣板橋及
    桃園地方法院分別判處應執行刑一年七月及一年二月確定（不構成累犯），猶不
    知悔改，另行起意基於為自己不法所有之意圖，於民國九十年七月十六日中午十
    二時許，在台北縣板橋市○○街與文勝街街口，見甲○○向友人林欣怡借用車號
    ＱＵＯ－二九五號輕型機車停放於路邊，有機可趁，竟徒手開啟前開輕型機車置
    物箱進而竊取甲○○所有放置於置物箱內之皮包一只，計竊得甲○○所有存摺一
    本、印章一只、ＮＯＫＩＡ六一五０型行動電話一支及現金新台幣（下同）一千
    元。甫得手後，竟見皮包內有存摺、印章等物，復意圖為自己不法之所有，且基
    於概括犯意，以盜蓋甲○○印文及盜用提款密碼方式，於同（十六）日下午十二
    時五十八分及十三時三分許，在台北市○○路一二七號（華南商業銀行雙園分行
    ）及台北市○○路一四九號（華南商業銀行萬華分行），連續二次，分別詐領得
    甲○○所有存在華南銀行00000000000－0帳戶內之存款四十五萬元
    、十五萬元，合計六十萬元，因認被告涉有偽造文書、詐欺、竊盜罪嫌。
二、按犯罪事實應依證據認定之，無證據不得推定其犯罪事實。又不能證明被告犯罪
    者，應諭知無罪之判決，刑事訴訟法第一百五十四條、第三百零一條第一項前段
    分別定有明文。而認定不利於被告之事實，須依積極證據，苟積極證據不足為不
    利於被告事實之認定時，即應為有利於被告之認定，更不必有何有利之證據。最
    高法院著有判例可循（最高法院三十年上字第八一六號判例參照）。末按，認定
    犯罪事實所憑證據，雖不以直接證據為限，間接證據亦包括在內；然無論直接或
    間接證據，其為訴訟上之證明，須於通常一般之人均不致有所懷疑，而得確信其
    為真實之程度者，始得據為有罪之認定。如未能發現相當證據，或證據不足以證
    明，自不能以推測或擬制之方法，以為裁判基礎，最高法院亦著有七十六年臺上
    字第四九八六號判例、四十年臺上字第八六號判例足參。經核公訴意旨認被告涉
    有右揭犯行，係以(1)告訴人甲○○之指訴；(2)華南銀行雙園分行監視器翻拍之照
    片與口卡照片等與被告特徵相似；(3)華南商業銀行取款憑條之字跡與被告當庭所
    書寫之字跡，其中提款金額及提款碼阿拉伯數字「五」之形體與被告當庭書寫之
    「五」一致，且書寫形式均有相似之傾斜與特殊之圓弧形狀，且就「五」末端圓
    弧形均較上端一橫為短，二者筆跡、特徵、運筆均頗為類似；(4)證人蔣佳昌之證
    述及(5)經履勘提款之萬華分行，確認提款人高度應介於一百六十至一百七十公分
    ，亦與被告乙○○之口卡高度一百七十公分相符等，為主要論據。
三、訊據被告乙○○堅詞否認涉有右揭犯行，辯稱：伊並未竊取告訴人之皮包，亦未
    曾拿告訴人之存摺、印章前往銀行提款，翻拍照片中的人並不是伊，銀行取款條
    上的字跡亦不是伊所書寫等語。經查：
  (一)本件告訴人甲○○固指訴其失竊皮包並遭盜領存款，然其並未現場親見係何人竊
    取其皮包及盜領其存款，其指訴係被告所為，僅依據銀行所翻拍之照片（此部分
    詳後述），是其指訴是否與事實相符，尚應調查其他證據以資判斷。
  (二)又華南銀行雙園分行翻拍之監視器所攝得照片，明顯有「馬賽克」模糊現象，且
    畫面係由上而下拍攝，提款人頭髮較長，有戴眼鏡，除耳朵輪廓外張，呈招風耳
    狀，除耳朵部分與被告略有相似外，其餘臉部特徵欠缺清晰照片可供比對。且本
    院審視上開翻拍之照片，照片中人之臉部輪廓似較短，與被告臉部輪廓略長稍有
    不同；再被告之鼻形較挺，亦與照片中人之鼻形有所差異。是僅依該未盡清晰之
    翻拍照片，實難遽予認定即係被告本人。況經檢察官指揮員警持翻拍照片查訪被
    告同學柯志忠等五人及鄰居林廖昌枝等三人，均認非被告乙○○本人，有該查訪
    報告八紙附於偵查卷可稽（見九十一年度偵字第七九一四號卷十二頁以下）。
  (三)再公訴人雖認取款憑條上阿拉伯數字「５」之形體與被告於偵查中當庭書寫之「
    ５」一致，且書寫形式均有相似之傾斜與特殊之圓弧形狀，且就「５」末端圓弧
    均較上端一橫為短，二者筆跡、特徵、運筆均頗為類似等語。然本院檢視被告於
    偵查中所書寫之國字「壹、肆、伍、拾」與取款憑條上同樣之字跡相比較，不論
    在字形、筆劃走勢、力道上亦均有所不同。是僅憑該阿拉伯數字５之字跡，短短
    僅數筆劃，能否遽採為不利被告之證據，仍值存疑。
  (四)又證人即華南銀行雙園分行行員蔣佳昌先於九十一年十一月一日偵查中經檢察官
    諭知當庭指認被告，證人稱：「當時他有帶眼鏡，有點像．．．，因已久，不太
    敢確定，當時他是短髮、皮膚白及有招風耳等特徵相似．．．我們坐在櫃檯上無
    法看出體型、身高等」（見九十一年度偵字第一一二○三號偵查卷第十七頁）。
    嗣又經檢察官於同年十一月二十一日提示被告於九十一年四月所攝之口卡片及銀
    行翻拍之照片供證人指認，證人又稱：「應是同一人，因有許多特徵相同（如招
    風耳、皮膚、髮型、臉型）」（見同上偵查卷第二十九頁）。其後再經檢察官於
    九十二年一月二十八日再提示卷內照片供證人指認，證人又稱：「有點像」（見
    同上偵查卷第四十三頁）。綜合上開證人蔣佳昌之證述，證人既不能當庭指認被
    告確為當日提款之人，又無法肯認翻拍照片中人即為被告，僅以證人上開語意模
    糊而不確定之指述，實難遽予認定提款之人即為被告。況另名證人即華南銀行萬
    華分行行員米玉輝於偵查中二度到庭證稱：不確定是否為當庭之被告乙○○（見
    同上偵查卷第十六頁）；（問：對卷內彩色照片「鄭」是否為當日取款之人？）
    眼神不大像。（問：對卷內「鄭黑白口卡相片是否為取款之人？）不大像（見同
    上偵查卷第四十三頁）。益足認僅依證人蔣佳昌之證述，尚難採為不利被告之認
    定。
  (五)又縱使檢察官經履勘現場後，確認提款者身高介於一百六十至一百七十公分間，
    與被告口卡身高一百七十公分相吻合。然一般國民身高介於此間距內者所在多有
    ，亦難據採為被告即為提款人之積極證據。
四、綜上所述，公訴意旨所指被告涉偽造文書、詐欺、竊盜之犯行，因所憑事證尚存
    有合理之懷疑，而未達於確信為真之程度，是自難以上罪責相繩。此外，復查無
    其他積極證據足認被告涉有上開犯行，不能證明被告犯罪，揆諸前揭說明，應諭
    知無罪之判決。
據上論斷，應依刑事訴訟法第三百零一條第一項，判決如主文。
本案經檢察官高智美到庭執行職務
中    華    民    國      九十二      年      九      月        五      日
                                      臺灣板橋地方法院刑事第六庭
                                          法  官  王  士  珮
右正本證明與原本無異。
如不服本判決，應於判決送達後十日內，向本院提出上訴狀。
                                          書記官  程  欣  怡
中      華      民      國    九十二    年      九      月      五      日


司法院資訊處製作；財團法人民間司法改革基金會備份。
